【裁判字號】    90,台上,1680
【裁判日期】    900920
【裁判案由】    塗銷抵押權登記
【裁判全文】
最高法院民事裁定                                九十年度台上字第一六八○號
    上  訴  人  乙○○○
    訴訟代理人  李振生律師
    被 上訴 人  甲 ○ ○
    訴訟代理人  周信宏律師
右當事人間請求塗銷抵押權登記事件，上訴人對於中華民國九十年三月二十七日台灣
高等法院第二審判決（八十九年度上字第一一九五號），提起上訴，本院裁定如左：
    主  文
上訴駁回。
第三審訴訟費用由上訴人負擔。
    理  由
按對於第二審判決上訴，非以其違背法令為理由，不得為之。民事訴訟法第四百六十
七條定有明天。依同法第四百六十八條規定，判決不適用法規或適用不當者，為違背
法令。而判決有同法第四百六十九條所列各款情形之一者，為當然違背法令。是當事
人提起上訴，如依民事訴訟法第四百六十八條規定，以第二審判決有不適用法規或適
用法規不當為理由時，其上訴狀或理由書應有具體之指摘，並揭示該法規之條項或其
內容。若係成文法以外之法則，應揭示該法則之旨趣。倘為司法院解釋，或本院之判
例，則應揭示該判解之字號或其內容。如以民事訴訟法第四百六十九條所列各款情形
為理由時，其上訴狀或理由書，應揭示合於該條款之事實。上訴狀或理由書如未依此
項方法表明，或其所表明者，顯與上開法條規定之情形不相合時，即難認為已對第二
審判決之違背法令有具體之指摘，其上訴自難認為合法。本件上訴人對第二審判決提
起上訴，雖以該判決違背法令為由，惟核其上訴理由狀所載內容，徒就原審取捨證據
認定事實之職權行使，所論斷：本件最高限額抵押權契約及抵押權登記僅以被上訴人
為債務人，並未併列其妻沈麗容為債務人。證人林美子、林美雲及黃朝棟之證詞不足
證明兩造間有借貸契約存在。上訴人雖曾將借款交付沈麗容或匯入其銀行帳戶，然兩
造既不爭執沈麗容向上訴人借款係供作其個人經營服飾生意、非供日常家務之用，即
難認沈麗容上開借貸可對被上訴人發生效力，而謂被上訴人應同負清償借款責任。且
系爭最高限額抵押契約所約定之存續期間業已屆滿，兩造間亦確定無何債權債務關係
存在，依抵押權之從屬性，系爭最高限額抵押權自已歸於消滅。是被上訴人請求上訴
人塗銷系爭抵押權設定登記，應予准許等情，指摘其為不當，並就原審已論斷者，泛
言未論斷，而非具體表明合於不適用法規、適用法規不當、或民事訴訟法第四百六十
九條所列各款之事實，難認對該判決之如何違背法令已有具體之指摘。依首揭說明，
應認其上訴為不合法。
據上論結，本件上訴為不合法。依民事訴訟法第四百八十一條、第四百四十四條第一
項、第九十五條、第七十八條，裁定如主文。
中      華      民      國     九十     年      九      月     二十     日
                              最高法院民事第七庭
                                  審判長法官  蘇  茂  秋
                                        法官  徐  璧  湖
                                        法官  朱  建  男
                                        法官  曾  煌  圳
                                        法官  李  慧  兒
      右正本證明與原本無異
                                              書  記  官
中      華      民      國     九十     年      十      月      三      日


司法院資訊處製作；財團法人民間司法改革基金會備份。
